【裁判字號】    94,重上,567
【裁判日期】    951017
【裁判案由】    給付貨款
【裁判全文】
臺灣高等法院民事判決                 94年度重上字第567號
上  訴  人  喬安娜服飾實業有限公司
法定代理人  丙○○
訴訟代理人  丁俊文律師
被上訴人    永慶房屋仲介股份有限公司
法定代理人  甲○○
訴訟代理人  連元龍律師
            陳瓊苓律師
上列當事人間請求給付貨款事件，上訴人對於中華民國94年9月3
0日臺灣臺北地方法院94年度重訴字第290號第一審判決提起上訴
，本院於95年10月3日言詞辯論終結，判決如下：
    主      文
上訴駁回。
第二審訴訟費用由上訴人負擔。
    事實及理由
一、本件上訴人主張：兩造於93年11月12日簽訂員工制服製作之
    承攬契約（下稱系爭契約），約定上訴人依被上訴人所需求
    之制服款式及提供之配件圖案，由上訴人包工包料負責買紗
    織布、胚布染整、布料定型、開模鑄扣、量身、製版、剪裁
    、製作制服等工作。依系爭契約第4條第1款約定，被上訴人
    應依照訂製之男生511人，每人製作服裝價格為新台幣 (下
    同)5,950 元（未稅）、女生264人，每人製作服裝價格為4,
    650元（未稅），計總貨款之10﹪即448,145元（含稅）於簽
    約時給付定金予上訴人，以供上訴人做為布料準備之用。詎
    被上訴人竟延至93年12月22日僅交付發票日為92年12月30日
    、票面金額336,079元之支票以給付定金，既已遲延且未如
    數給付，致上訴人備料之安排與生產進度為之停頓、遲延。
    又自93年12月1日起至94年1月28日止，被上訴人對於與系爭
    契約有重大關連之布料顏色、配件確認等拖延辦理，甚者給
    予錯誤圖案造成上訴人據此開模鑄扣，浪費相當時間，屢經
    上訴人催告請求被上訴人配合辦理，被上訴人竟未予置理。
    爰依：
    (一)系爭契約第4條第1款、民法第490條規定請求被上訴人應
      給付承攬報酬1,059,660元。
    (1)女襯衫792件，每件單價500元，加計營業稅後為4,115,80
      0元。
    (2)男皮大短衣511件，每件1,200元，加計營業稅後為643,86
      0元。
    (二)依系爭契約第8條第3款、民法第511條規定請求被上訴人
      買回庫存非成品之布料共5,474,700元。
    (1)女襯衫布料5,500碼每碼180元，加計營業稅後為1,039,50
      0元。
    (2)男襯衫布料1,100碼每碼90元，加計營業稅後為103,950元
      。
    (3)黑灰色布料5,500碼每碼250元，計為1,443,750元（含稅
      ）。
    (4)土黃色布料（男女外套專用）5,580碼，每碼250元，加計
      營業稅後為1,443,750元。
    (5)土黃色布料（女背心專用）5,500碼，每碼250元，加計營
      業稅後為1,443,750元。
    (三)依民法第511條規定請求被上訴人賠償損害245,000元。
    (1)自93年9月20日起至94年1月25日間上訴人打樣品、製版、
      量身所開銷之人事、物料、交通、膳食費用共120,000元
      。
    (2)男女外套、背心大小三種規格尺寸之金扣，其開模與樣品
      費用60,000元。
    (3)男外套胸章電繡與開版費50,000元。
    (4)女外套胸章開模樣品費15,000元。
    以上(一)(二)(三)共計6,779,360元。聲明被上訴人應給付上訴人
    6,779,360元，及自起訴狀繕本送達翌日起至清償日止，按
    週年利率百分之五計算之利息。並願供擔保，請准宣告假執
    行。原審判決上訴人敗訴，上訴人不服提起上訴，並聲明：
    (一)原判決廢棄。(二)被上訴人應給付上訴人6,779,360元，及
    自起訴狀繕本送達翌日起至清償日止，按週年利率百分之五
    計算之利息。(三)願供擔保，請准宣告假執行。
二、被上訴人則以：系爭契約為買賣契約，上訴人依承攬關係請
    求給付報酬、損害賠償，自有未洽。又依系爭契約約定上訴
    人應在簽約後37日即93年12月19日交付男皮短大衣，該男皮
    短大衣係供被上訴人公司93年冬季穿著，為新增服裝，在兩
    造簽約前即已製版完成，惟上訴人卻遲未完成冬季男皮短大
    衣之製作，迄至94年1月間經被上訴人多次催告，上訴人遂
    應允於94年1月20日先交一部份皮短大衣，再於同月25日交
    齊貨物，被上訴人並再對上訴人於94年1月18日催告且聲明
    逾期將解除系爭契約，上訴人雖於94年1月19日函覆承諾將
    於同年1月26日完成交貨，惟迄至94年1月26日仍未依系爭契
    約第5條約定將511件冬季男皮短大衣送至被上訴人位於「台
    北市○○路○段191號」總公司，已構成給付遲延，且已超過
    30日，被上訴人自得依系爭契約第9條第4款、民法第254 條
    、第255條規定於94年1月29日以存證信函解除系爭契約。另
    上訴人於94年2月16日雖曾與被上訴人副總經理吳朝發協商
    ，認為其逾期未逾30日僅能依系爭契約第9條約定處以逾期
    罰款，不得解除契約，但上訴人仍未將511件男皮短大衣送
    至被上訴人公司，被上訴人遂依系爭契約第9條第4款、民法
    第254條及第255條規定再以94年3月2日存證信函解除系爭契
    約，上訴人自不得再請求給付貨款。又依系爭契約第4條第1
    款約定，定金之給付係以被上訴人實際量身訂購之數量為準
    ，被上訴人在量身完成後確認實際訂購人數，即支付10 ﹪
    定金即336,079元，並無短付情形。而系爭契約第4條第1款
    約定之「男生約511人，女生約264人之件數」僅係大約之概
    數，上訴人以此概數計算定金實無理由。況上訴人從未以被
    上訴人短付定金為由對被上訴人行使同使履行抗辯權，既無
    法免除上訴人遲延交付男皮短大衣之責任，且系爭契約約定
    冬季皮短大衣應於簽約後37日曆天交貨，是男皮短大衣交貨
    與定金何時交付無關，上訴人主張應以定金支票兌現日起算
    ，並無依據。另上訴人除有冬季皮短大衣給付遲延外，關於
    系爭契約約定第一批大貨訂單部分，本應依系爭契約第9條
    第2款約定先行確認各款式制服、布料、顏色、配件、扣子
    等，惟關於男女西裝、背心所使用之土黃色布料，被上訴人
    早在93年11月8日簽約前即提供色票予上訴人製作，但上訴
    人一直無法製作出與該色票相符之色版予被上訴人確認，迄
    94年1月6日上訴人始商請被上訴人提供色樣衣一件供其製作
    。再者，上訴人所製作之胸章、金扣是呈橢圓形狀，與被上
    訴人公司之圓形標章不服。故關於布料、顏色之確認程序，
    包括男女西裝、背心使用之土黃色布料及男女褲用之黑灰色
    布料，上訴人均未就樣品布與被上訴人完成確認程序，被上
    訴人並無違約情事。況上訴人迄今並無依契約本旨交貨之事
    實，且未舉證證明其已完成製作，其請求已完成之皮短大衣
    、女襯衫貨款，並無理由。再者，系爭契約第8條第3款係以
    系爭契約2年期滿後，被上訴人停止續約時應負買回庫存布
    料或成品義務之規定，民法第511條規定亦係以任意終止契
    約時始負損害賠償責任，惟本件係被上訴人解除系爭契約，
    上訴人援引系爭契約第8條第3款、民法第511條規定請求被
    上訴人買回庫存布料及損害賠償，尚屬無據等語，資為抗辯
    。並聲明：上訴駁回。如受不利判決，請准供擔保宣告免為
    假執行。
三、兩造不爭執之事實（見本院卷第64頁）：
  (一)兩造於93年11月12日簽訂系爭契約書，為製作物供給契約之
    事實，有員工制服製作契約書在卷可稽（見原審卷第8頁至
    第10頁、第151頁背面）。
  (二)被上訴人曾開立發票日為93年12月30日、票面金額為336,07
    9元之支票乙紙予上訴人以支付定金，有被上訴人提出之統
    一發票、票據簽回單附卷足佐（見原審卷第158頁、第151頁
    反面）。
四、上訴人主張其已依系爭契約約定完成男皮短大衣、女襯衫，
    另尚有非成品（布料）及其他損害，被上訴人迄今尚未依約
    給付成品部分之報酬，其得依系爭契約第4條、第8條第3款
    約定及民法第490條、第511條規定，請求被上訴人給付成品
    部分之報酬、賠償非成品部分之損害及其他損失等共6,779,
    360元，惟為被上訴人所否認，並以前揭情詞置辯。是以，
    本件應審酌者厥為(一)系爭契約之性質為承攬契約或買賣契約
    ？(二)上訴人交付冬季男皮短大衣是否遲延？被上訴人得否以
    此為由依系爭契約第9條第4款、民法第254條、255條規定解
    除契約？(三)上訴人是否得請求被上訴人給付冬季男皮短大衣
    、女襯衫之報酬？(四)上訴人本於系爭契約第8條第3款、民法
    第511條請求非成品部分5,474,700元，有無理由？(五)上訴人
    本於民法第511條規定，請求被上訴人賠償其他損害共245,
    000元，是否有理由？茲分述如后：
  (一)系爭契約之性質為承攬契約或買賣契約？
  1.按稱承攬者，謂當事人約定，一方為他方完成一定之工作，
    他方俟工作完成，給付報酬之契約。約定由承攬人供給材料
    者，其材料之價額，推定為報酬之一部。又稱買賣者，謂當
    事人約定一方移轉財產權於他方，他方支付價金之契約。當
    事人就標的物及其價金互相同意時，買賣契約即為成立，民
    法第490條第1項、民法第345條定有明文。是承攬之標的在
    乎完成一定之工作，而買賣之標的在乎移轉財產權。
  2.本件系爭契約序文約定：「茲因雙方為甲方（按係指被上訴
    人，下同）各直營店員工制服製作事宜，協議訂定契約條文
    如下共資遵守」，第1條約定：「製作數量：就甲方全省各
    直營現有工作人員實際之需求，由甲方以訂購傳真向乙方下
    單訂製。廠方應於收到傳真當日簽字回傳」，第2條約定：
    「製作價格，有關各項款式之價格，詳如附件之價目表」，
    第6條約定：「布料織染準備與補充：1.乙方應就附件所示
    之布料隨時作必要之織染，不得無故中斷布料來源或將布料
    轉售他人，以備甲方各直營店新進人員不時之需。在契約有
    效期限若遇有庫存之不足時，乙方應履行告知責任，即時以
    書面通知甲方函覆是否補訂染。在甲方未為訂染之指示前，
    乙方不得私下為之，否則不得依此要求甲方負責及任何賠償
    。…」，第8條約定：「契約有效期限：1.甲方應自本契約
    簽定之日起2年內，視甲方之需求向乙方訂購前述訂染布料
    所製之成品。2.契約期滿乙方若尚有庫存布料或成品時，甲
    方得依乙方之請求再續約2年。但如因乙方違約或品質未達
    甲方要求者，不在此限。3.若因前述但書致甲方停止續約時
    ，甲方應依本合約第2條附件之價格買回庫存布料或成品」
    ，第9條約定：「交貨期與售後服務：…3.乙方交付之衣服
    若有尺寸不符之情形時：甲方應於收到衣服後30日內分批次
    通知乙方收回送修不得無故延誤，…4.前述1.3.項乙方各逾
    期完成工作天數超過30日時，甲方得拒絕受領，並解除本合
    約及向乙方請求損害賠償」，有系爭契約乙件附卷可稽（見
    原審卷第8頁至第10頁），是本件乃上訴人以自己之材料，
    為被上訴人製作服裝，而由被上訴人給付報酬之契約，即系
    爭契約既重在訂製工作之完成，亦重在訂製服裝財產之移轉
    ，其應係承攬與買賣之混合契約，則關於工作物之完成，應
    適用承攬之規定，關於訂製服財產權之移轉，則適用買賣之
    規定。上訴人主張系爭契約之性質為承攬契約，被上訴人抗
    辯系爭契約為買賣契約，均不足採。
  (二)上訴人交付冬季男皮短大衣是否遲延？被上訴人得否以此為
    由依系爭契約第9條第4款、民法第254條、255條規定解除契
    約？
  1.冬季男皮短大衣之交付期限為何？
    上訴人主張兩造於93年11月12日締約，男皮短大衣之交貨日
    期本約定在簽約後37日曆天即93年12月19日，但上訴人未於
    簽約時給付定金448,145元，供上訴人備料，而係遲至93年
    12月22日始交付發票日為93年12月30日、面額為336,079元
    之支票乙紙，故依民法第264條第1項前段規定，冬季男皮短
    大衣之交貨期限應自定金支票兌現日94年1月3日起算37個日
    曆天即94年2月9日始謂公允，然該日為農曆春節期間，故上
    訴人交貨日期應順延至94年2月14日，業據提出冬季制服定
    金明細表、上訴人公司94年1月17日函及掛號回執、94年1月
    19 日存證信函及回執、94年1月28日存證信函為證（見原審
    卷第29頁、第39頁至第44頁）。惟為被上訴人所否認，查：
  (1)依系爭契約附件（見原審卷第12頁）所示男皮短大衣之交貨
    期限為簽約後37工作日曆天，則男皮短大衣之交貨期限原應
    為93年12月19日，此為兩造所不爭。惟細譯系爭契約第4條
    第1款既已約定，被上訴人應於簽約時給付第一批大貨訂單
    總貨款10﹪之定金，做為上訴人布料準備，即被上訴人自可
    運用該定金備料後，始能完成訂製工作，倘被上訴人未依約
    交付定金，則上訴人無從準備布料資以完成工作，自無法交
    付定製服裝。而本件被上訴人於簽訂系爭契約時未依約交付
    定金，而係遲至93年12月22日始交付發票日為93年12月30日
    、票面金額為336,079元之支票一紙，並經上訴人於94年1月
    3 日提示兌現，此為被上訴人所不爭，則定製服之交貨期限
    ，理應自被上訴人交付定金之日即94年1月3日起算，始符公
    平合理，上訴人主張男皮短大衣之交貨期限為其後37日曆天
    即94年2月8日，94年2月8日至94年2月13日為農曆春節期間
    ，則其交貨期限順延至94年2月14日，應可採信，被上訴人
    抗辯稱男皮短大衣之交貨期限應自簽約日93年11月12日後37
    日曆天即93年12月19日云云，不足為採。
  (2)又上訴人雖曾於94年1月20日、94年1月25日承諾交付男皮短
    大衣，此經證人即上訴人公司特別助理乙○○證明在卷（見
    本院卷第86頁反面），而被上訴人亦曾於94年1月18日以台
    北安和郵局第131號存證信函催告上訴人於94年1月20日、94
    年1月25日交付男皮短大衣，此有該存證信函附卷可稽（見
    原審卷第60頁至第63頁，以下簡稱94年1月18日存證信函）
    ，上訴人於收受該存證信函後，雖於94年1月19日以台北信
    維郵局第345號存證信函復承諾會盡力加快腳步加班趕製於
    94 年1月26日交貨，有該存證函及回執在卷可憑（見原審卷
    第40頁至第42頁，以下簡稱94年1月19日存證信函），惟其
    僅係上訴人允諾於清償期前交貨給予被上訴人之恩惠，系爭
    契約原約定男皮短大衣於94年2月14日交貨期限，並不因上
    訴人之恩惠而提前屆至。況上訴人於94年1月17日、94年1月
    19 日存證信函已分別明確表示被上訴人應於系爭契約簽訂
    時繳付之定金，遲延至93年12月22日始開具93年12月30日之
    支票給付，影響上訴人男皮短大衣購料之準備工作，故男皮
    短大衣之完成日期應往後順延等語，有94年1月17日存證信
    函（以下簡稱94年1月17日存證信函）附卷足憑（見原審卷
    第39頁），故本件男皮短大衣約定之交貨期限仍為94年2月
    14 日。
  2.被上訴人得否依系爭契約第9條第4款、民法第254條、第255
    條規定解除系爭契約？
  (1)依系爭契約第9條第4款約定：「4.前述1.3.項乙方各逾期完
    成工作天數超過30日時，甲方得拒絕受領，並解除本合約及
    向乙方請求損害賠償」。本件男皮短大衣之交貨期限為94年
    2月14日，已如前述，則被上訴人依前開約定解除契約者，
    應於被上訴人逾期完成工作天數30日即94年3月15日後始得
    為之。惟被上訴人早於94年1月29日、94年3月2日即以第384
    號存證信函、台北中山郵局第01815號存證信函解除系爭契
    約，有各該存證信函附卷可考（見原審卷第67頁至第73頁）
    ，顯不符系爭契約第9條第4款之約定，被上訴人據此解除系
    爭契約，洵屬無據。
  (2)又按債務人在履行期屆至前，尚無給付之義務，因此，在債
    務人遲延給付前，債權人所為請求給付之催告，並不發生效
    力。本件上訴人之男皮短大衣之履行期為94年2月14日，被
    上訴人於該期前即94年1月19日所為催告，顯不發生效力。
    則被上訴人嗣於94年1月29日、94年3月2日據前揭催告所為
    解除系爭契約之意思表示，顯不符民法254條之規定，而不
    發生解除系爭契約之效力。
  (3)另依契約之性質或當事人之意思表示，非於一定時期為給付
    不能達其契約之目的，而契約當事人之一方不按照時期給付
    者，他方當事人得不為前條之催告，解除其契約，民法第25
    5條固定有明文。惟民法第255條所謂依契約之性質，非於一
    定時期為給付不能達其契約之目的者。係指就契約本身，自
    客觀上觀察，即可認識非於一定時期為給付不能達契約目的
    之情形而言，如定製慶祝國慶牌坊是。又所謂依當事人之意
    思表示，非於一定時期為給付不能達其契約之目的者，必須
    契約當事人間有嚴守履行期間之合意，並對此期間之重要（
    契約之目的所在）有所認識，如定製手工藝品一套，並告以
    係為本月5日出國贈送親友之用。必須於本月4日交付是。本
    件再審原告應為之給付，係買賣價金，自客觀上觀察殊無非
    於一定時期為給付不能達其契約目的之情形，而兩造間又無
    從證明有嚴守6個月履行期限之合意，並對此期限之重要已
    有所認識，自無民法第255條之適用 (最高法院64年台再字
    第177號判例意旨參照)。本件上訴人雖遲延交付男皮短大衣
    ，惟核閱系爭契約乃被上訴人向上訴人訂製男皮短大衣、冬
    季服（男裝有西裝、西褲、背心、長袖襯衫，女裝有外套、
    裙、背心、長褲、長袖襯衫等）、夏季服等，且系爭契約之
    期限長達2年，有該製作進度表、估價單附卷可證（見原審
    卷第11頁、15頁）。則系爭契約顯有製作物繼續供給之性質
    ，即被上訴人向上訴人訂製之服裝，顯非穿著一季後，即予
    廢止不予採用。參酌第一批貨男皮短大衣之交付期限為94年
    2 月14日正值隆冬，惟迄3月後雖已至初春，天氣仍屬乍暖
    還寒，男皮短大衣尚非不可穿著，即依系爭契約本身客觀觀
    察，顯非於94年2月14日穿著，不能達系爭契約之目的之情
    形，且兩造復無嚴守履行期間之合意，並對此交付期間之重
    要（契約之目的所在）有所認識，是依系爭契約之性質或兩
    造當事人之意思表示，就男皮短大衣之交付均無非於94年2
    月14日應為給付而不能達其契約之目的之情事，被上訴人自
    不得援引民法255條規定，於94年1月29日、94年3月2日在不
    經催告下逕行解除系爭契約。
  (三)上訴人是否得請求被上訴人給付冬季男皮短大衣、女襯衫之
    報酬？
  1.按當事人約定承攬報酬按工作完成之程度分期給付，於每期
    給付時，保留其一部，待工作全部完成驗收合格後始為給付
    者，係對既已發生之該保留款債權約定不確定清償期限；而
    認該事實發生時或其發生已不能時，為清償期屆至之時。
  2.依系爭契約第4條第1款約定：「付款方式：1.第一批大貨之
    訂單（依據甲方所提供人數男生約511人女生約264人之件數
    ），甲方應於簽訂合約時支付該批訂單總貨款10%之定金乙
    方作為布料準備用，俟交貨時再支付60%，其餘尾款則俟驗
    收通過後再付清」，是兩造就除定金外報酬之清償期既約定
    應分別於交貨時、驗收通過後始得請領其中之60%、30%，則
    上訴人請求冬季男皮短大衣、女襯衫之報酬，應證明其已為
    交貨、驗收通過後，始得為之。
  3.上訴人迄今仍未依約交付任何訂製服裝予被上訴人，此經上
    訴人自認在卷（見原審卷第75頁），揆諸前開說明，上訴人
    請求男皮短大衣、女襯衫報酬之清償期顯未屆至，則上訴人
    請求男皮短大衣、女襯衫之報酬，洵屬無據。上訴人雖主張
    兩造簽約後，被上訴人不依約配合辦理，致換裝進度遲滯不
    前，曾欲交貨予被上訴人，惟為被上訴人所拒收云云，固舉
    證人程寒竹、吳朝發、鄭明嬌，並據提出94年1月17日函及
    掛號回執、94年2月1日台北44支局100044郵局第122號存證
    信函、94年1月15日材料購銷合同女外套胸章開模製樣與胸
    章確認單、94年1月15日材料購銷合同女外套胸章開模製樣
    與胸章確認單（見原審卷第39頁、第47頁至第49頁、第121
    頁至第122頁）。惟查：
  (1)按債權人對於已提出之給付，拒絕受領或不能受領者，自提
    出時起，負遲延責任。債權人受領遲延，或不能確知孰為債
    權人而難為給付者，清償人得將其給付物，為債權人提存之
    ，民法第234條、第326條定有明文。
  (2)兩造曾於91年2月16日就交付男皮短大衣情事協調，依參與
    協調之證人即被上訴人公司副總經理吳朝發證稱：「當天我
    有打電話給原告公司程副總，請他們到被告公司協調，依照
    契約原告必須交付冬季皮短大衣，這是業務部門的人員要穿
    的，依照約定原告必須在簽約後37天交貨，但一直到今年2
    月上旬原告還沒交貨，所以公司表示要詢問原告是否已經把
    皮短大衣製作完成，如果有成品的話也可以先交貨，但是相
    關的違約問題也要一併處理，協調當天原告（按係指上訴人
    ）有抱怨其他制服染色布料一直無法確認這件事情，但是被
    告公司（按係指被上訴人）表示要我先處理皮短大衣的部分
    ，後來我們認為貨品還是要交付，但是關於違約金部分還要
    再談，這是被告向原告表示的內容。但是原告當天所派的3
    位人員，對於這部分並沒有辦法馬上答覆，所以他們要先回
    公司確認。當天現場原告人員回答交貨沒有問題，皮短大衣
    、女襯衫都已經完工了，我詢問他們為何不交貨，但他們又
    開始抱怨布料染色這個問題…（原告人員當天有無要你們派
    人來驗貨？告知隨時可以交貨？）我沒有印象。（當天被告
    公司鄭明嬌小姐有無說到不能交貨？）我的印象中他並沒有
    這麼說」（見原審卷第200頁）。證人即被上訴人公司仲網
    總經理鄭明嬌證稱：「協調事項為短大衣沒有在冬天交貨後
    續善後的問題、違約問題，但是當天因為原告人員表示無法
    做決定要回去請示公司，我在場的時候只協調到這裡，後續
    部分是公司副總吳朝發和原告的人員談的，我印象中並沒有
    協調出結果。我並沒有說到不同意交貨，這批短大衣是冬天
    要穿的，可是以經過了冬天還沒有交貨，所以被告方面希望
    原告能提出解決方案，但是原告並沒有辦法提出解決方案」
    （見原審卷第201頁）。是依證人吳朝發、鄭明嬌陳證，被
    上訴人並未有拒絕受領男皮短大衣之情事，而證人程寒竹雖
    證稱：「鄭小姐（按係指證人鄭明嬌）一進門就告訴我說業
    務部反對我們交付這批貨，因為現在交貨對他們已經沒有意
    義了，快過年了也不知道要把這們多貨放在哪裡，事實上那
    時我們的貨品在一月份已經完成放在倉庫中了，當天協調的
    現場我也有告知被告可以派員去驗貨，我所謂的成品是指男
    皮大衣、女長袖襯衫，我當場有與被告兩位代表說這個成品
    已經在原告公司四維路的倉庫中，當天就可以去驗貨了，而
    且倉庫離他們公司很近，驗完貨後我們就可以用車子運到他
    們公司，但是吳朝發在現場說能不能交貨這批貨他也不確定
    ，他說要看我們的誠意是要減少貨款或是罰款、折價等方案
    ，但是因為契約是我們總經理接洽的我並不能決定，所以當
    場我跟他說要回公司確認後再回覆」（見原審卷第202頁）
    ，即就被上訴人是否拒絕受領冬季男皮短大衣，雖與證人吳
    朝發、鄭明嬌陳證不同，惟縱被上訴人有拒絕受領冬季男短
    大衣之情事，甚或嗣後被上訴人94年3月2日發函表示解除系
    爭契約，而認有拒絕受領之意示，揆諸前開說明，被上訴人
    僅負受領遲延之責任，惟上訴人交付男皮短大衣之義務，仍
    未免除，上訴人在未依民法第326條規定將應交付男皮短大
    衣、女襯衫提存前，而逕行請求被上訴人給付該部分報酬，
    為無理由，自不應准許。
  (3)又核閱上訴人於94年1月17日存證信函說明二記載：「2.男
    西裝左胸之胸章，敝司（按係指上訴人）於93年12月26日即
    提出繡好之產前樣供貴司（按係指被上訴人）確認，至今已
    歷時一個多月尚未得到回應。3.男女西裝、背心所用之金扣
    ，貴司提供之圖案交付敝司去開模，造成敝司之損失，有關
    此部分敝司已另案請求貴司給予補償，4.至於男女裝之布料
    染色，貴司提供之樣品顏色一變再變，前後有達4次之多，
    使得敝司作了數次之色版卻始終無法確認定案」等（見原審
    卷第39頁）。足見上訴人指摘被上訴人不配合之處，僅只於
    男西裝胸章、男、女西裝、背心之金扣及男女裝之布料部分
    ，而關乎上訴人請求之男皮短大衣、女襯衫報酬部分，被上
    訴人並未有何不配合之處，致使上訴人無從完成訂製工作，
    況上訴人亦於94年1月19日存證信函允諾於94年1月26日前完
    成男皮短大衣之工作，且依證人程寒竹前揭證述，上訴人亦
    已完成男皮短大衣之製作，是被上訴人並無阻上訴人完成、
    交付男皮短大衣、女襯衫之情事，而無從認其清償期已屆至
    ，上訴人逕行請求該部分報酬，亦屬無據。
  (四)上訴人本於系爭契約第8條第3款、民法第511條請求非成品
    部分5,474,700元，有無理由？
    上訴人主張依系爭契約第6條約定，上訴人應就布料隨時做
    必要之織染，不得無故中斷布料來源，另第8條亦係要求被
    上訴人應在契約所定2年期間內消耗前述布料，因此即便契
    約期滿或上訴人違約或所做之品質未符被上訴人要求，若上
    訴人尚有庫存布料或成品（男皮短大衣、女長襯衫）時，被
    上訴人均應依契約第2條所訂價格買回，固據提出永慶房屋
    仲介公司冬季制服買回布料/成品衣服明細表、材料購銷合
    同為證（見原審卷第50頁、124頁至第127頁）。查：
  1.細譯系爭契約第8條約定：「契約有效期限：1.甲方應自本
    契約簽定之日起2年內，視甲方之需求向乙方訂購前述訂染
    布料所製之成品。2.契約期滿乙方若尚有庫存布料或成品時
    ，甲方得依乙方之請求再續約2年。但如因乙方違約或品質
    未達甲方要求者，不在此限。3.若因前述但書致甲方停止續
    約時，甲方應依本合約第2條附件之價格買回庫存布料或成
    品」。據此，上訴人得向被上訴人請求買回庫存布料或成品
    須符合「契約期滿後，因上訴人違約或品質未達被上訴人要
    求以致於未能再續約，而上訴人尚有庫存布料或成品」之要
    件。惟本件上訴人迄未交付男皮短大衣、女襯衫，且亦無符
    合系爭契約第8條第3款買回庫存布料之情事，則上訴人依系
    爭契約第8條第3款規定請求被上訴人給付其庫存布料5,474,
    700元，自屬無據，不應准許。
  2.復按工作未完成前，定作人得隨時終止契約。但應賠償承攬
    人因契約終止而生之損害，民法第511條定有明文。是承攬
    人請求定作人損害賠償，必以定作人任意終止契約，致生承
    攬人受有損害時，始得為之。惟本件被上訴人既未終止系爭
    契約，且被上訴人解除契約亦不合法，已如前述，則上訴人
    援引民法第511條規定請求被上訴人賠償其準備布料所生之
    損害，亦屬無據，不應准許。
  (五)上訴人本於民法第511條規定，請求被上訴人賠償其他損害
    共245,000元，是否有理由？
    上訴人此部分所為之請求，依前述(四)2.之說明，亦與民法第
    511條規定要件有間，而不應准許。
五、綜上所述，上訴人既未交付男皮短大衣、女襯衫，亦未經被
    上訴人驗收，則上訴人請求該部分報酬，自不應准許。至上
    訴人依系爭契約第8條第3款、民法第511條規定請求被上訴
    人給付非成品庫存布料等5,474,700元，及所受其他損害5,4
    74,700元部分，亦不符合系爭契約第8條第3款、民法第511
    條之規定，不能准許。從而，上訴人本於系爭契約第4條、
    第8條第3款、民法第490條、第511條規定，請求被上訴人給
    付成品部分之報酬、賠償非成品部分之損害及其他損失等共
    6,779,360元，及自起訴狀繕本送達翌日即94年3月4日起至
    清償日止，按週年利率百分之五計算之利息，為無理由，應
    予駁回。其假執行之聲請，亦失所依附，應予駁回。原審為
    上訴人敗訴之判決，及駁回其假執行之聲請，其理由雖與本
    院認定不同，惟其結論並無二致，上訴意旨指摘原判決不當
    ，求予廢棄改判，仍應為無理由，應予駁回。
六、本件事證已明，兩造其餘攻擊防禦方法及未經援用之證據，
    經本院審酌後，核與本件之結論，不生影響，爰不一一贅述
    ，附此敘明。
七、據上論結，本件上訴為無理由，依民事訴訟法第449條第2項
    、第1項、第78條，判決如主文。
中    華    民    國    95    年    10    月    17    日
                    民事第十一庭
                        審判長法  官   鄭雅萍
                              法  官   林恩山
                              法  官   蘇芹英
正本係照原本作成。
如不服本判決，應於收受送達後20日內向本院提出上訴書狀，其
未表明上訴理由者，應於提出上訴後20日內向本院補提理由書狀
（均須按他造當事人之人數附繕本）上訴時應提出委任律師或具
有律師資格之人之委任狀；委任有律師資格者，另應附具律師資
格證書及釋明委任人與受任人有民事訴訟法第466條之1第1項但
書或第2項（詳附註）所定關係之釋明文書影本。
中    華    民    國    95    年    10    月    18    日
                              書記官   林初枝
附註：
民事訴訟法第466條之1（第1項、第2項）：
對於第二審判決上訴，上訴人應委任律師為訴訟代理人。但上訴
人或其他法定代理人具有律師資格者，不在此限。
上訴人之配偶、三親等內之血親、二親等內之姻親，或上訴人為
法人、中央或地方機關時，其所屬專任人員具有律師資格並經法
院認為適當者，亦得為第三審訴訟代理人。


司法院資訊處製作；財團法人民間司法改革基金會備份。
